【裁判字號】    97,交上訴,840
【裁判日期】    970617
【裁判案由】    公共危險等
【裁判全文】
臺灣高等法院臺中分院刑事判決       97年度交上訴字第840號
上  訴  人  臺灣臺中地方法院檢察署檢察官
被      告  乙○○（即陳協民）
                    1
上列上訴人因被告公共危險等案件，不服臺灣臺中地方法院97年
度交訴字第29號中華民國97年2月26日第一審判決（起訴案號：
臺灣臺中地方法院檢察署96年度偵字第29223號），提起上訴，
本院判決如下：
    主  文
原判決撤銷。
乙○○因過失傷害人，處有期徒刑貳月，如易科罰金，以新臺幣
壹仟元折算壹日；又駕駛動力交通工具肇事，致人受傷而逃逸，
處有期徒刑伍月，如易科罰金，以新臺幣壹仟元折算壹日。應執
行有期徒刑陸月，如易科罰金，以新臺幣壹仟元折算壹日。
    事  實
一、乙○○（原名陳協民）於民國（下同）96年6月26日晚上，
    駕駛車牌號碼XN9 -666號重型機車，沿臺中縣梧棲鎮居○街
    ，由西往東方向行駛，於當日晚上7時50分許，行經居仁街
    與中和街之無號誌交岔路口時，應注意車前狀況，隨時採取
    必要之安全措施，及汽車行駛至交岔路口，應減速慢行，作
    隨時停車之準備，而當時天候晴、夜間有照明，路面乾燥並
    無缺陷，亦無障礙物，並無不能注意之情事，詎乙○○竟疏
    未注意車前狀況及減速慢行，即貿然通過上開路口，適有甲
    ○○駕駛車牌號碼SPU-118號機車，沿中和街由南往北方向
    行駛，於行至上開路口欲左轉居仁街時，亦疏未注意減速慢
    行及讓左方車先行，貿然左轉居仁街，2車因而發生碰撞，
    以致甲○○人車倒地，受有頭部外傷合併雙側腦內出血，及
    嚴重腦腫脹等傷害。詎乙○○於肇事後並未停車救護甲○○
    或報警處理，即基於肇事逃逸之犯意，無視甲○○之人身安
    全，駕駛上開機車加速逃離現場。迨至96年10月31日，乙○
    ○始在有偵查犯罪權限之公務員尚未知悉何人為肇事者之前
    ，主動前往臺中縣警察局清水分局自首，嗣並接受法院裁判
    。
二、案經甲○○訴由臺中縣警察局清水分局報告臺灣臺中地方法
    院檢察署檢察官偵查起訴。
    理  由
一、訊據被告乙○○對於上開犯罪事實供認不諱（見本院卷第25
    頁、第37頁、第59頁），核與證人即告訴人甲○○於警詢時
    證述之情節相符，並有道路交通事故現場圖、道路交通事故
    調查報告表(一)、(二)、道路交通事故肇事逃逸追查表各1份及
    現場照片8張等在卷足稽。又告訴人甲○○確因車禍致受有
    頭部外傷合併雙側腦內出血，及嚴重腦腫脹等傷害，亦有童
    綜合醫院診斷證明書1份附卷可按。足見被告之上開自白與
    事實相符，堪足採信。按駕車行車經無號誌之交岔路口，應
    減速慢行，作隨時停車之準備；又駕駛人行駛時應注意車前
    狀況，並隨時採取必要之安全措施，道路交通安全規則第93
    條第1項第2款、第94條第3項分別定有明文。本件被告係考
    領有重型機車駕駛執照之人，業據其於警詢時自白在卷，自
    應注意上開規定。又肇事路段肇事當時天候晴、夜間有照明
    ，路面乾燥並無缺陷，亦無障礙物，亦有上開道路交通事故
    調查報告表(一)足按，並無不能注意之情事，詎被告竟疏未注
    意車前狀況及減速慢行，即貿然通過上開路口，以致肇事，
    其過失之責，委無可辭。至告訴人於行至無號誌之交岔路口
    未注意減速慢行及讓左方車先行即貿然左轉，雖亦有過失，
    但被告之過失責任並不能因而解免。又被告之過失行為與告
    訴人之受傷間具有相當因果關係，是罪證明確，被告之上揭
    過失傷害及肇事逃逸等犯行，均堪以認定。
二、按被告以外之人於審判外之陳述，雖不符刑事訴訟法第159
    條之1至第159條之4之規定，而經當事人於審判程序同意作
    為證據，法院審酌該言詞陳述或書面陳述作成時之情況，認
    為適當者，亦得為證據。當事人、代理人或辯護人於法院調
    查證據時，知有第159條第1項不得為證據之情形，而未於言
    詞辯論終結前聲明異議者，視為有前項之同意，刑事訴訟法
    第159條之5第1項、第2項定有明文。立法意旨在於傳聞證據
    未經當事人之反對詰問予以核實，原則上先予排除，惟若當
    事人已放棄詰問或未聲明異議，基於證據資料愈豐富，愈有
    助於真實發現之理念，且強化言詞辯論主義，法院自可承認
    該傳聞證據例外擁有證據能力。查本件被告對於證人甲○○
    上開於審判外陳述之證據能力，當庭表示沒有意見（見本院
    卷第26頁），且未於言詞辯論終結前聲明異議，依刑事訴訟
    法第159條之5第2項之規定，視為同意作為證據，且本院審
    酌該證人均係於案發後不久所為之陳述，記憶猶新，又非在
    非自由意志之情況下所為之陳述，所陳自較符事實，認該言
    詞陳述適當，依刑事訴訟法第159條之5第1項之規定，自得
    為證據。
三、核被告所為，係犯刑法第284條第1項前段之過失傷害罪及同
    法第185條之4之肇事逃逸罪。又被告於肇事後雖企圖逃避刑
    責，竟未盡救護之責，逕自離開現場，惟因現場跡證不足，
    監視畫面亦無法辨識車號，致警方偵辦進度受阻，然被告因
    不敵良心譴責，於96年10月31日親自至臺中縣警察局清水分
    局偵查隊投案說明，有承辦警員洪志偉所立之偵查報告及被
    告之警詢筆錄等可稽，足見於被告至臺中縣警察局清水分局
    偵查隊投案說明之前，有偵查犯罪權限之公務員並不知何人
    為肇事者，是被告於上開時間至警局投案說明，且嗣並接受
    法院裁判，核與自首之規定相符，並依刑法第62條前段之規
    定減輕其刑。至被告所犯之上開2罪間，犯意各別、行為互
    異，應分論併罰。原審予以論罪科刑，固非無見，惟查被告
    所犯之上開2罪究係何種關係，原判決理由內漏未說明，已
    有未合。次查證人甲○○於警詢時之陳述為被告以外之人於
    審判外之陳述，原判決對該陳述何以具有證據能力？未為必
    要之說明，亦有可議。檢察官上訴意旨指摘原判決量刑過輕
    及被告是否自首尚有可疑云云，雖無理由（被告之行為符合
    自首之要件，已如前述），但原判決既有上述可議之處，應
    由本院將原判決予以撤銷改判。爰審酌被告肇事致告訴人受
    傷後，竟未下車協助就醫或報警處理，反駕車加速駛離，及
    告訴人受傷之程度非輕，惟告訴人亦有過失，暨被告於肇事
    後坦承犯行，態度良好，惟迄今尚未與告訴人達成和解等一
    切情狀，分別量處被告如主文第2項所示之刑，並定其應執
    行刑，及諭知易科罰金之折算標準，以示懲儆。
四、又告訴人於96年6月26日因車禍入院，因腦內出血故接受手
    術治療，術後接受復健治療，經復健科出院，當時告訴人意
    識清醒，經評估於同年7月14日出院，97年3月20日因ＤＯＡ
    再入院且因腦缺氧造成植物人，故其目前之狀態與前次腦出
    血無關等情，有童綜合醫院97年5月20日（97）童醫字第056
    5號函1份在卷可按（見本院卷第51頁），足見告訴人目前之
    因腦缺氧造成植物人，與上開車禍行為無涉，是難令被告擔
    負過失致重傷害之罪責，附此說明。
五、據上論結，應依刑事訴訟法第369條第1項前段、第364條、
    第299條第1項前段、刑法第284條第1項前段、第185條之4、
    第62條前段、第51條第5款、第41條第1項前段、第2項、刑
    法施行法第1條之1，判決如主文。
本案經檢察官丙○○到庭執行職務。
中    華    民    國    97    年    6     月    17    日
            刑事第八庭  審判長法  官  羅  得  村
                              法  官  吳  進  發
                              法  官  劉  榮  服
上列正本證明與原本無異。
除肇事逃逸部分得上訴外，餘不得上訴。
如不服本判決應於收受送達後十日內向本院提出上訴書狀，其未
敘述上訴之理由者並得於提起上訴後十日內向本院補提理由書（
均須按他造當事人之人數附繕本）。
                              書記官  周  巧  屏
中    華    民    國    97    年    6     月    17    日
附錄論罪科刑法條：
中華民國刑法第284條第1項：
因過失傷害人者，處6月以下有期徒刑、拘役或5百元以下罰金，
致重傷者，處1年以下有期徒刑、拘役或5百元以下罰金。
中華民國刑法第185條之4：
駕駛動力交通工具肇事，致人死傷而逃逸者，處6月以上5年以下
有期徒刑。


司法院資訊處製作；財團法人民間司法改革基金會備份。
